臺灣高等法院臺中分院民事判決
111年度金簡易字第16號
原      告  巫承翰

法定代理人  巫睿杰
兼  上一人
訴訟代理人  郭淑芳


被      告  沈國祥


            張敬隆

上列當事人間請求損害賠償事件，原告提起刑事附帶民事訴訟，
經本院刑事庭以111年度附民字第17號裁定移送前來，原告並為
起訴聲明之減縮，本院於中華民國111年8月16日言詞辯論終結，
判決如下：
    主      文
被告丙○○、丁○○應連帶給付原告新臺幣79,969元，及被告丙○○自
民國111年2月22日起、被告丁○○自民國111年7月21日起，均至清
償日止按年息百分之5計算之利息。
    事實及理由
壹、程序部分：
一、按關於財產權之訴訟，其標的金額在新臺幣（下同）50萬元
    以下者，適用民事簡易程序，為民事訴訟法第427條第1項所
    明定。本件原告於第二審刑事訴訟程序提起本件附帶民事訴
    訟，經本院刑事庭依刑事訴訟法第504條第1項前段規定裁定
    移送民事庭，本件適用簡易程序之第二審程序為審判。
二、次按於簡易程序之第二審為訴之變更或追加，非經他造同意
    ，不得為之；但擴張或減縮應受判決事項之聲明者，不在此
    限，民事訴訟法第436條之1第3項、第446條第1項、第255條
    第1項第3款定有明文。查原告提起刑事附帶民事訴訟，原聲
    明請求：㈠被告丁○○、丙○○、乙○○應連帶賠償原告新臺幣（
    下同）119,969元，及自刑事附帶民事訴訟起訴狀繕本送達
    翌日起至清償日止按年息百分之5計算之利息；㈡被告乙○○、
    甲○○應連帶賠償原告119,969元，及自刑事附帶民事訴訟起
    訴狀繕本送達翌日起至清償日止按年息百分之5計算之利息
    ；㈢上開㈠、㈡項於任一被告為給付時，其他被告於其給付範
    圍內同免給付義務；㈣願供擔保請准宣告假執行（見本院卷
    第156頁）。嗣於民國111年8月16日原告與乙○○、甲○○成立
    訴訟上和解，乙○○、甲○○當庭交付4萬元予原告之法定代理
    人戊○○收受（見本院卷第201至202頁之和解筆錄），原告之
    聲明並減縮為：丁○○、丙○○應連帶賠償原告79,969元，及丙
    ○○自刑事附帶民事訴訟起訴狀繕本送達翌日起，丁○○自111
    年7月20日準備程序期日遠距視訊開庭翌日起，均至清償日
    止按年息百分之5計算之利息（見本院卷第198頁），核屬聲
    明之減縮，依上開規定，應予准許。
三、丙○○、丁○○經合法通知未於言詞辯論期日到場，核無民事訴
    訟法第386條各款所列情形，爰依原告之聲請，由其一造辯
    論而為判決。
貳、實體部分：　　
一、原告主張：乙○○（93年生）之法定代理人為甲○○（上開2人
    另與原告成立訴訟上和解）。乙○○基於幫助詐欺之不確定犯
    意，於109年8月5日將其所有之中華郵政股份有限公司帳號0
    0000000000000號帳戶（下稱系爭帳戶）之存摺及提款卡交
    予丁○○、丙○○所屬之詐欺集團（下稱系爭詐欺集團）使用。
    嗣丁○○、丙○○與系爭詐欺集團之其他不詳姓名年籍成員，共
    同基於意圖為自己不法所有，三人以上詐欺取財，及掩飾、
    隱匿特定犯罪所得去向與所在之犯意聯絡，由系爭詐欺集團
    某成員於109年8月8日20時5分許起撥打伊持有之行動電話門
    號0000000000號，佯稱伊購買遊戲點數操作錯誤，需至自動
    櫃員機協助取消設定云云，致伊陷於錯誤，而於同日21時1
    分11秒匯款49,910元、同日21時4分6秒匯款49,958元（本院
    110年度金上訴字第1361號刑事判決附件七編號3誤載為「49
    ,985元」）、同日21時6分48秒匯款20,101元至系爭帳戶。
    再由丁○○於同日21時10至12分許，持系爭帳戶之提款卡至○○
    ○○郵局（設彰化縣○○市○○路00號）提領上開款項，丙○○則在
    附近擔任監控之工作，並將丁○○提領之上開款項交予系爭詐
    欺集團成員，致伊受有財產上損害共119,969元（計算式：4
    9,910＋49,958＋20,101＝119,969元）。惟因伊已取得和解金4
    萬元，尚有79,969元損害未受償。爰依民法第184條第1項前
    段、第185條規定，請求被告連帶賠償伊所受損害等語，並
    聲明：丁○○、丙○○應連帶賠償原告79,969元，及丙○○自刑事
    附帶民事訴訟起訴狀繕本送達翌日起、丁○○自111年7月20日
    準備程序期日遠距視訊開庭翌日起，均至清償日止按年息百
    分之5計算之利息。
二、被告則分別以下詞置辯：
　㈠丁○○：伊願與其他被告平均分擔原告所受之損害。
　㈡丙○○未於言詞辯論期日到場，亦未提出書狀作何聲明或陳述
    。
三、本院得心證之理由：
  ㈠原告主張之事實，經臺灣彰化地方法院109年度訴字第1179號
    刑事判決認定丙○○、丁○○犯三人以上共同詐欺取財既遂罪，
    並各處丙○○、丁○○有期徒刑1年2月；丙○○及臺灣彰化地方檢
    察署檢察官提起上訴，復經本院刑事庭以110年度金上訴字
    第1361號刑事判決駁回上訴，有上開判決及臺灣桃園地方法
    院少年法庭109年度少調字第1891號宣示筆錄為證（見附民
    卷第9至10頁、第55至118頁、第167至248頁），並據本院依
    職權調取上開刑事案件卷宗核閱無訛。且丁○○對原告主張之
    事實，並不爭執（見本院卷第156至157頁）；丙○○則已於相
    當時期受合法之通知，未於言詞辯論期日到場，復未提出書
    狀爭執，故原告主張之前述事實，自堪信為真實。
  ㈡按因故意或過失，不法侵害他人之權利者，負損害賠償責任
    。數人共同不法侵害他人之權利者，應連帶負損害賠償責任
    ，民法第184條第1項前段、第185條第1項前段分別定有明文
    。又所謂共同侵權行為，係指數人共同不法對於同一之損害
    ，與以條件或原因之行為。數人共同為侵權行為加損害於他
    人，各有賠償其損害全部之責任（最高法院78年度台上字第
    2479號判決意旨參照）。又加害人於共同侵害權利之目的範
    圍內，各自分擔實行行為之一部，而互相利用他人之行為，
    以達其目的者，仍不失為共同侵權行為人，應對於全部所發
    生之結果，連帶負損害賠償責任。而為詐欺集團實施詐騙之
    人、提款取得詐騙所得之人，均為組成詐欺集團不可或缺之
    人，彼此分工，方能達成詐欺取財之目的。查丁○○持系爭帳
    戶之提款卡提領上開款項，丙○○則同時在附近擔任監控之工
    作，並將上開款項交予系爭詐欺集團成員，縱未全程參與詐
    騙原告之過程，然其等與系爭詐欺集團其餘成員彼此利用他
    人之行為，以達其目的，仍應為共同侵權行為人，丁○○、丙
    ○○自應與其他詐欺集團成員，就原告所受損害自負連帶賠償
    責任。
　㈢按連帶債務人相互間，除法律另有規定或契約另有訂定外 ，
    應平均分擔義務；因連帶債務人中之一人為清償、代物清償
    、提存、抵銷或混同，而債務消滅者，他債務人亦同免其責
    任；債權人向連帶債務人中之一人免除債務，而無消滅全部
    債務之意思表示者，除該債務人應分擔之部分外，他債務人
    仍不免其責任，民法第280條前段、第274條、第276條第1項
    分別定有明文。是依此規定，債務人應分擔部分之免除，仍
    可發生絕對之效力，亦即債權人與連帶債務人中之一人成立
    和解，如無消滅其他債務人連帶賠償債務之意思，而其同意
    債權人賠償金額超過民法第280條「依法應分擔額」者，因
    債權人就該連帶債務人應分擔之部分，並無作何免除，對他
    債務人而言，則僅生相對之效力而無上開條項之適用（最高
    法院98年度台抗字第200號裁定意旨參照）。查，原告雖與
    乙○○、甲○○以4萬元和解，並已當場收取和解金（見本院卷
    第201頁），且該金額已逾乙○○、甲○○應分擔之3分之1部分
    ，然並無免除被告債務之意思，扣除前開款項後，原告尚有
    79,969元未獲填補，故原告請求丁○○、丙○○連帶賠償其損害
    79,969元，自屬有據。
  ㈣末按給付無確定期限者，債務人於債權人得請求給付時，經
    其催告而未為給付，自受催告時起，負遲延責任，其經債權
    人起訴而送達訴狀者，與催告有同一之效力；遲延之債務，
    以支付金錢為標的者，債權人得請求依法定利率計算之遲延
    利息；應付利息之債務，其利率未經約定，亦無法律可據者
    ，週年利率為百分之5，民法第229條第2項、第233條第1項
    、第203條分別定有明文。又民事訴訟法第138條第2項明定
    寄存送達自寄存之日起，經10日發生效力。原告之上開侵權
    行為損害賠償債權無確定期限，而原告之刑事附帶民事起訴
    狀於111年2月11日寄存於丙○○戶籍地之警察機關即南投縣政
    府警察局草屯分局中正派出所（見附民卷第159頁之送達證
    書，本院卷第189頁之個人戶籍資料），111年2月21日發生
    送達效力；至原告之刑事附帶民事起訴狀雖於111年2月11日
    寄存於丁○○戶籍地之警察機關即彰化縣警察局彰化分局芬園
    分駐所（見附民卷第161頁），然丁○○於110年6月29日即以
    受刑人身分入法務部○○○○○○○（見本院卷第97頁之臺灣高等
    法院在監在押全國紀錄表），且原告向丁○○請求給付遲延利
    息部分，已減縮自111年7月20日準備程序期日遠距視訊開庭
    翌日起算（見本院卷第198頁）。是以，原告就上開准許金
    額一併請求丙○○自111年2月22日起、丁○○自111年7月21日起
    ，均至清償日止按年息百分之5計算之法定遲延利息，亦屬
    有據，應予准許。
四、綜上所述，原告依民法第184條第1項前段、第185條規定，
    請求丁○○、丙○○連帶給付原告79,969元，及丙○○自111年2月
    22日起、丁○○自111年7月21日起，均至清償日止按年息百分
    之5計算之利息，為有理由，應予准許。此外，本件為刑事
    附帶民事訴訟之案件，並無繳納裁判費，且移送至民事庭後
    ，亦未支付任何訴訟費用，故不為訴訟費用負擔之諭知。
五、本件事證已臻明確，兩造其餘之攻擊或防禦方法及所用之證
    據，經本院斟酌後，均認不足以影響本判決之結果，爰不再
    逐一論列，附此敘明。
六、據上論結，本件原告之訴為有理由，爰判決如主文。　　　
中　　華　　民　　國　　111 　年　　8 　　月　　26　　日
                 民事第五庭    審判長法　官  游文科
　　　　　　　　　　　　　　         法　官  吳崇道
　　　　　　　　　　　　　　　       法　官  楊珮瑛             
正本係照原本作成。       
不得上訴。                         
                                     書記官  金珍華
　　　　　　　　　　　　　　　　　　 
中　　華　　民　　國　　111 　年　　8 　　月　　26　　日